【裁判字號】    93,訴,4032
【裁判日期】    950427
【裁判案由】    新式樣專利舉發
【裁判全文】
臺北高等行政法院判決
                                     93年度訴字第04032號
                              .
原      告  禾千實業股份有限公司
代  表  人  甲○○董事長）住.
訴訟代理人  陳文元律師
複  代理人  陳哲民律師
被      告  經濟部智慧財產局
代  表  人  蔡練生（局長）住同上
訴訟代理人  丁○○
參  加  人  乙○○
            送達代收人  丙○○.
上列當事人間因新式樣專利舉發事件，原告不服經濟部中華民國
93年10月12日經訴字第09306226660號訴願決定，提起行政訴訟
。本院判決如下：
    主  文
原告之訴駁回。
訴訟費用由原告負擔。
    事  實
一、事實概要：
  (一)本件參加人前於民國（下同，西元除外）84年12月19日以「
    酒瓶蓋（一）」，向經濟部中央標準局（88年1月26日改制
    為經濟部智慧財產局）申請新式樣專利，經該局編為第
    00000000號審查，准予專利，並於公告期滿後，發給新式樣
    第053295號專利證書（下稱系爭案）（專利權期間：自85年
    6月1日至94年12月18日止）。嗣因參加人未依限繳納系爭
    案專利年費，系爭案乃於90年6月1日當然消滅。
  (二)原告於90年12月31日，提出舉發證據2援用訴外人包世傑於
    系爭案N01舉發案之證據2至證據7（證據2：西元1996年2月
    號「Asian Sources Gifts & Home Products」型錄正本第
    98 頁及第214頁，證據3：Gifts & Home Products之廣告價
    目表影本，證據4及5：興亞國際有限公司86年12月26日開具
    之「廣告上刊證明書」2份，證據6：西元1996年1月出版之
    文筆合作外銷採購電話簿影本，證據7：84年12月至85年文
    筆刊物出版進度表影本；下合稱引證1）；舉發證據3係臺灣
    臺南地方法院86年度訴字第1097號刑事判決影本，舉發證據
    4係臺灣高等法院臺南分院87年度上訴字第931號刑事判決影
    本，舉發證據5係最高法院90年度台上字第2945號刑事判決
    影本，舉發證據6係臺灣高等法院臺南分院90年度上更（一
    ）字第303號刑事判決影本（上揭判決均係原告代表人甲○
    ○因違反著作權法案件之判決，下合稱引證2）；復提出舉
    發補充證據1係訴外人乙○○對原告代表人甲○○及總經理
    包世傑提起民事訴訟執為損害賠償計算基準之統一發票影本
    （下稱引證3）；舉發補充證據2係臺灣高等法院臺南分院91
    年度上字第66號民事判決影本（下稱引證4）。依核准審定
    時專利法（下稱專利法）第122條準用第72條第3項（即現行
    專利法第128條準用第68條）規定，主張系爭案違反專利法
    第106條第1項、第107條第1項第1款及第2項之規定，不符新
    式樣專利要件，對之提起舉發。案經被告審查，於92年10月
    17日以（92）智專3（1）03008字第0922148790號專利舉發
    審定書（下稱原處分）為「舉發不成立」之處分。原告不服
    ，提起訴願，遭駁回後，遂向本院提起行政訴訟。
二、兩造聲明：
  (一)原告聲明求為判決：
    1.訴願決定及原處分均撤銷。
    2.請求判命被告應就原告90年12月31日舉發申請作成舉發成
      立之行政處分。
    3.訴訟費用由被告負擔。
  (二)被告聲明求為判決：
    1.請求駁回原告之訴。
    2.訴訟費用由原告負擔。
三、兩造之爭點：
    原告是否具有可回復之法律上利益？
  (一)原告主張之理由：
    1.系爭案雖於90年6月1日起，專利權當然消滅。然，原告因
      主張對於專利權之撤銷有可回復之法律利益。於90年12月
      31日提出舉發，並提出相關法律訴訟文件為證明確有專利
      權之撤銷有可回復之法律利益之事實。
    2.按系爭案之形狀特徵係以螺旋塞為基體，上部飾形為一略
      具長橢狀之柱體，柱體上又延伸為二歧柱，就其外觀為一
      「仙人掌」狀。原告所舉發之證據2係援用系爭案N01號舉
      發案之證據2至證據7，舉發證據3係臺灣臺南地方法院86
      年度訴字第1097號刑事判決影本，舉發證據4係臺灣高等
      法院臺南分院87年度上訴字第931號刑事判決影本，舉發
      證據6係臺灣高等法院臺南院90年度上更（一）字第303號
      刑事判決影本（上揭判決均係原告之代表人甲○○因違反
      著作權法之同一案件）。舉發補充證據1係參加人對原告
      之代表人甲○○及總經理包世傑提起民事訴訟執為損害賠
      償計算基準之統一發票影本，舉發補充證據2係上揭民事
      訴訟之臺灣高等法院臺南分院91年度上字第66號民事判決
      影本。原處分略以，證據3、4、5及6尚難採證，證據2不
      具證據力，證據6尚難採信。舉發證據6判決理由雖明確指
      出羊角型酒瓶塞之完成日及公開日，但該等日皆晚於系爭
      專利之申請日，故不具證據力，尚難採證。舉發補充證據
      1 之統一發票上所載品名為「酒瓶塞：仙人掌」，其確實
      形狀不得而知，是否與引證1之型錄所刊載之酒瓶蓋相同
      ，並無具體佐證資料足以證明，亦不採認。臺灣高等法院
      臺南分院91年上字第66號民事判決書雖載明上訴人（即本
      件原告）已構成民事侵權行為，但此與系爭案是否違反專
      利法之規定無涉及等理由，而為「舉發不成立」之處分。
      原告又檢附臺灣高等法院臺南分院92年度重上更（二）字
      第187號刑事判決影本，主張系爭酒瓶蓋之造型並非參加
      人所原創之著作；又被告業依上揭法院判決認定之事實，
      以93年2月2日智著字第0930000012-0號函，撤銷「世昌圖
      」等著作權之登記，專利業務亦屬同一機關主管，其認事
      用法，應無二致，而不宜相互扞格，令人民無所是從等語
      。經訴願決定機關審理，經訴願決定機關要求釋明當事人
      適格問題，原告特釋明由臺灣臺南地方法院86年度訴字第
      1363號民事判決影本及臺灣高等法院臺南分院91年上字第
      66號民事判決影本可知，該案係因參加人主張於原告「禾
      千公司」內查獲之酒瓶蓋等物品係侵害其專利權（第0000
      0000號、第00000000號及第00000000號專利），而對原告
      之代表人甲○○及總經理包世傑提起民事訴訟，請求侵權
      損害賠償。是以，被指查獲與侵權之主體係原告公司，被
      指應負責賠償責任的主體係負責人甲○○及包世傑，如系
      爭專利權被撤銷，則原告自可平反被指侵害專利權之事實
      ，從而甲○○及包世傑自無責任可言，二者顯然具有相互
      、直接之關聯。且該案並非原告負責人在公司之外，為不
      法行為而被判應負賠償責任，乃係因為原告被查獲，而被
      起訴並被判決應予賠償。故本件以禾千實業股份有限公司
      為原告，於法尚無不合。另參酌改制前行政法院77年度判
      字第1049號判例，即與本件屬性相同之案例最高行政法院
      90年判字第1894號判決理由所載：「本件原告，係因法律
      所明文規定，對於其所負責之法人之違法行為，以原告作
      為處罰對象，而受處罰，自難謂原告之受處罰，與其所負
      責之法人之違法行為間，無法律上之利害關係，此與法人
      之負責人或法人，因自己行為受有處罰，由於自然人與法
      人之人格有別，故相互間並無任何法律或事實上之利害關
      係不同」，益足認原告負責人甲○○及包世傑之受判決應
      負賠償責任，與原告之違法（侵權）行為間，具有法律上
      之利害關係。訴願決定機關則於決定理由中，以本件舉發
      與訴願，係以原告「禾千實業股份有限公司」名義提起，
      而所能回復法律上之利益者，係原告之代表人甲○○與總
      經理包世傑（依據舉發與訴願中之書證-判決書，該判決
      書係為當時參加人對甲○○與包世傑之民事訴訟判決）。
    3.對原處分之陳述：
      (1)按原告所執以主張之法條在於系爭案違反專利法第107
        條第1項第1款及同條第2項規定「申請前已有相同或近
        似之新式樣，已見於刊物或已公開使用者」與「新式樣
        係熟習該項技術者易於思及之創作者」。由該法條文義
        觀之，無論見於刊物或公開使用皆屬之違反專利新穎性
        。該「或」字依據教育部部頒之國語辭典，其具有「選
        擇」之意，殆無疑義。是以，被告主要論述中，一再提
        及證據為私文書，非屬公開之刊物，故證據力難以採認
        ，顯然忽略專利法除刊物以外，尚有公開使用之對等選
        項。
      (2)是以，是否屬於公開刊物，或許有商榷空間，然而，「
        刊物」為一種「靜態之物品」，「使用」為一種「動態
        之情狀」，又，被告所頒定之專利審查基準，其對於所
        謂使用之解釋，其主要指以販賣為目的，而其物已成為
        不特定人得為交易標的之階段（程度）時，即屬公開。
        是以，證明系爭案是否於違反新穎性，不唯獨僅有舉發
        所附文件是否證明申請前是否已見於「刊物」，尚需衡
        著其是否可以證明系爭案是否於違反物品已「公開使用
        」之規定。
      (3)如前所述，既然使用（包括交易）為一種動態之情狀，
        其證明則不唯獨以書面資料或刊物為限，即使司法筆錄
        或司法過程中之調查證據，亦屬證據方法，（如一定要
        以刊物，法律何必冗置「公開使用」一詞）。是以能夠
        證明系爭案申請前已有相同或近似物品已公開使用之路
        徑則非單一。被告不應拘泥於證據方法以靜態書面，自
        我設限。
      (4)尤以被告一再以所謂「私文書」，「非屬公開之刊物」
        ，故證據力難以採認為詞。縱使被告未能親炙履勘，原
        告所附之司法判決文書，不是僅為一種「靜態書類」，
        其過程包括審、檢、辯三方對於「動態之事實真相，所
        為之探索與釐清」，若經由司法機關所審認之事實尚不
        足稱之為「公信」，何途為「公信」之徑？
      (5)又，被告於處分理由中，認為舉發補充證據1之發票無
        法採認，惟該發票係參加人於私法事件中，對於原告之
        代表人甲○○向所為之求償，所使用之發票證據，居然
        暴露開立日期早於其專利申請日，此一事實乃參加人所
        自承且為法院民事庭所審認接受之求償依據，若民事庭
        採認，而予以求償，斷無理由於本次舉發乃至訴願過程
        中予以否認，如無反證予以推翻，當視為一種探求真相
        過程中顛仆不滅之證據，是以，參加人自身都已承認之
        事實，被告實應以公正客觀之立場，善盡調查之職能，
        又豈能拒絕採證。是以，被告以無公信為由，置當事人
        進行主義中，參加人自承，與法院之灼判於無視，並謂
        之無涉，法律裁判若尚且不能謂之「公信」，實令原告
        不服。
      (6)又，依據專利侵害鑑定之禁反言之原則（File Wrapper
        Estoppel）於一般侵害專利之鑑定上，乃為防止專利權
        人將在申請過程的任何階段或任何文件上，已明白表示
        放棄之某些權利，事後在專利權取得以後或是在專利侵
        害訴訟當中，再行重為主張放棄部分。即專利權人對專
        利要求的解釋應當前後一致，是專利侵害訴訟中一項重
        要原則。因此禁反言之原則之精神，實係我國民法之「
        誠實信用原則」（簡稱誠信原則）。今參加人於訴訟關
        係之求償過程，揭櫫公開販售日期早於其申請日之物品
        要求賠償，斷無理由否定其專利，申請前並無相同或近
        似之物品已公開使用。
      (7)又針對前述之原告與參加人間之刑事訴訟，臺灣高等法
        院臺南分院刑事判決（最高法院第2度發回更審）影本
        ，其中理由第4項，尤其第3行判決書所載「．．．堪認
        麗綺有限公司及鎧山股份有限公司早在告訴人（即參加
        人）申請系爭著作權登記核准前，即已完成系爭羊角型
        酒瓶塞，並刊登於上開廣告雜誌上，況告訴人（即參加
        人）如前述不僅未提出系爭酒瓶塞為其原創之證明，抑
        且在原審自承．．．我們作外銷，採國外圖案來參考，
        作酒瓶塞圖案」等語．．．其中羊角型、螺旋型、蝸牛
        殼型、單叉戟型、仙人掌型、及銳角型係一般巴洛克式
        建築、美術及商業製品所普遍使用之造型，更有被告提
        出之照片數張及實物樣品數個數樣存在原審卷為憑。（
        難認系爭酒瓶蓋之造型係告訴人，所原創之著作）」。
        是以，二度更審之臺灣高等法院臺南分院分院之刑事判
        決，已然究明真相。即難認系爭酒瓶蓋之造型係告訴人
        ，所原創之著作。
    4.對訴願決定之陳述：
      (1)訴願決定理由，主要係以本件舉發與訴願，係以原告公
        司名義提起，而所能回復法律上之利益者，係原告公司
        之代表人甲○○與總經理包世傑（依據舉發與訴願中之
        書證-判決書，該判決書係為當時參加人對甲○○與包
        世傑之民事判決）。因此，據以認定本件舉發、訴願為
        當事人不適格，而予程序駁回。
      (2)惟，請觀諸引證4中之臺灣臺南地方法院民事判決，其
        中可以顯示，雖甲○○與包世傑為自然人，然在整份判
        決理由之過程當中，法官對於甲○○與包世傑之身分認
        定，係冠以「禾千實業股份有限公司之董事長」與「該
        公司之總經理」，且於判決書中，「二造不爭之事實」
        部分，亦載明被告甲○○係禾千公司之負責人，負責該
        公司之財務，而被告包世傑則為該公司之實際負責人。
        （法官為何不說甲○○、包世傑是胡氏宗親或包氏宗親
        呢？或者為何不強調胡、包二人為設籍臺南市之人或其
        他身分關係呢？）。如果甲○○與包世傑之身分係如訴
        願決定機關所云：「無法認定該二人係因執行職務而加
        損害於他人」，那麼前情於民事判決所認定之事實，大
        可直接就胡、包二人之「自然人」身分認定即可。更重
        要的是，判決書內連甲○○負責該公司財務，而被告包
        世傑則為該公司之實際負責人此種情境都列諸事實，難
        道毫無法律上認定之意義？顯見在法官調查之實據中，
        以客觀情狀之描述，甲○○與包世傑皆係執行該公司之
        職務而加損害於他人。又，法律對於價值判斷不可因人
        設事或兩相矛盾，該民事判決對於強調甲○○與包世傑
        之職務身分，無非係坐實甲○○與包世傑可以掌控該公
        司以及運用該公司之資源，藉以凸顯其侵權行為之有責
        性，而訴願機關卻以「無法認定該二人係因執行職務而
        加損害於他人」，顯然同一事實卻被國家機關以2種價
        值衡斷，而殊不合理。
    5.就被告認定原告「身分不適格」乙事，原告主張如下：
      (1)所謂「自然人」與「法人」身分之有別，雖源自民法之
        規定，惟原處分爭點在於以原告「禾千實業股份有限公
        司」名義提起對參加人之舉發，若然舉發成立，是否能
        夠「回復法律上之利益者」，而非純然「自然人」與「
        法人」異同之爭。
      (2)按「自然人」與「法人」有別，法有明文，原告亦無異
        見。然而，是否能夠「回復法律上之利益者」，則必須
        兼顧「法律之名」，以及「利益之實」。由於一般行政
        機關，並非司法機關，因此為降低責任風險，以處分一
        刀截斷「自然人」與「法人」之判。就「形式」而言，
        「自然人之法律利益不等同法人之法律利益」，誠然為
        行政機關所採取「安全係數較高之處分」，惟法律所探
        究者，除拘泥於形式以外，尚有實質之公平、正義與真
        相等，如果任何繁複之問題，能夠透過簡易、形式即能
        作出立判，不啻特認定投入一種類似自動販賣機之選單
        ，按下條件，即跑出答案。是以，為求發現真實並兼顧
        法規，方有賴司法機關對於真相與正義為一灼判。
      (3)查台灣高等法院台南分院91年度上字第66號判決，其上
        訴人為甲○○與包世傑，判決主文為上訴駁回，故係上
        訴人甲○○與包世傑負擔損害賠償責任。惟查判決理由
        書，侵害物是於原告公司查獲，而非於甲○○或包世傑
        個人之家中查獲。換言之，是原告為侵權行為。如果依
        據自然人與法人是屬有別之觀念。被處罰的應該是原告
        ，而非甲○○與包世傑。
      (4)又按原告所提補充證物2。上圖顯示由於B（即原告）被
        A（民事訴訟原告）請求警方查獲仿冒物，C（即甲○○
        、包世傑）則被要求賠償。邏輯上，如果B能夠行使抗
        辯（即對A舉發成立），證明該被查獲之物品，非屬A應
        獲之專利，則C則無須負擔賠償。從而，可以證明，C只
        是因為B的行為而依負責人身分被判負擔賠償之責。
      (5)再者，按最高行政法院90年度判字第1894號判決理由所
        載：「本件原告，係因法律所明文規定，對於其所負責
        之法人之違法行為，以原告作為處罰對象，而受處罰，
        自難謂原告之受處罰，與其所負責之法人之違法行為間
        ，無法律上之利害關係，此與法人之負責人或法人，因
        自己行為受有處罰，由於自然人與法人之人格有別，故
        相互間並無任何法律或事實上之利害關係不同」，益足
        認原告公司之負責人甲○○及包世傑之受判決應負賠償
        責任，與原告公司之違法（侵權）行為間，具有法律上
        之利害關係。
      (6)現行專利法係於92年2月6日總統令修正公布，修正前之
        專利法，對於專利侵害應負刑事責任之階段，因此前述
        之民事訴訟原告，基於同時提起民事與刑事（而刑事訴
        訟又必須被告為自然人），為求民、刑事被告一致，因
        此民事訴訟之原告才以自然人（即甲○○、包世傑）為
        被告。否則依據常理，就民事侵權行為而言，對公司起
        訴，通常較符合訴訟利益。換言之，即甲○○、包世傑
        為民事訴訟之被告，實因民事訴訟之原告，在法令因素
        使然之訴訟策略，然揆諸該案就行為態樣而論，侵權人
        應為原告公司。
      (7)此外，被告與訴願機關目前均以「當事人不適格」之程
        序駁回，雖然可達便宜行事的目的，卻可能導致原本應
        就舉發內容發覺事實真相，以捍衛我國專利制度之精準
        精神反而被忽略。且被告與訴願決定機關是我國專利專
        責機關與主管機關，如今卻以程序駁回，而免除探究實
        體之責任，顯為不宜。
      (8)又按專利法第68條規定，利害參加人對於專利權之撤銷
        有可回復之法律利益者，得於專利權期滿或當然消滅後
        提起舉發，而系爭案係因屆期未繳交年費而致當然消滅
        ，因此符合仍可提起舉發之規定。
    6.綜上所述，本案是以禾千實業股份有限公司為舉發人與訴
      願人，於法並無不合，訴願決定機關逕以當事人不適格而
      予程序駁回，顯屬率斷而違法，且被告之事實認定亦屬違
      法。
  (二)被告主張之理由：
    1.公司與公司代表人究屬不同之權利義務主體，原告公司既
      非系爭案之民事侵權訴訟被告，又無相同之民事賠償責任
      可據以主張其具有可回復之法律上利益，從而原告不具利
      害關係，自不得作為舉發系爭案違法之適格當事人。另原
      告於本件舉發案（系爭案螺旋體為仙人掌型）同時提出之
      對於參加人第00000000號（螺旋體為蝸牛型）及第000000
       00號（螺旋體為羊角型）新式樣專利案之舉發案，亦均
      經鈞院以93年度訴字第4031號及第4033號判決，以原告非
      適格舉發申請人為由駁回原告之訴，附此敘明。
    2.於程序而言，原告並非得提起本件專利舉發案之適格當事
      人，自無需再予審究實體部分。
  (三)參加人未於言詞辯論期日到場，亦未提出書狀作何聲明或陳
    述。
    理  由
一、原告起訴主張：關於程序方面，觀諸舉發補充證據2（即引
    證4）中之民事判決，該案被告固非原告，而係甲○○與包
    世傑，為自然人，然判決理由認定該2人分係原告董事長與
    總經理，且分別負責公司之財務及擔任實際負責人復認定侵
    害物是於原告公司查獲，而非於甲○○或包世傑個人之家中
    查獲，均足認該2人所應負賠償責任，與原告公司之違法（
    侵權）行為間，具有法律上之利害關係，故原告自屬適格之
    舉發申請人；關於實體方面，參加人於上開民事訴訟關係之
    求償過程，提出舉發補充證據1（即引證3）公開販售日期早
    於其申請日之物品之統一發票要求賠償，足證系爭案不具新
    穎性，其餘舉發證據已足證明系爭案不具新穎性及創作性，
    訴願決定及原處分多有違誤，為此訴請如聲明所示云云。
二、被告則以：公司與公司代表人究屬不同之權利義務主體，原
    告公司既非系爭案之民事侵權訴訟被告，又無相同之民事賠
    償責任可據以主張其具有可回復之法律上利益，從而原告不
    具利害關係，自不得作為舉發系爭案違法之適格當事人，原
    告之舉發申請案自不應成立，求為判決駁回原告之訴等語。
三、本件兩造不爭系爭案之專利權已於90年6月1日因未限繳納專
    利年費而當然消滅，原告代表人甲○○被訴違反著作權法案
    件，業經刑事判決確定無罪在案，又參加人另對於甲○○及
    包世傑提起民事求償，案經台灣台南地方法院86年度訴字第
    1363民事判決2人應連帶賠償新台幣300萬元及其遲延利息在
    案，且經台灣高等法院台南分院以91年度上字第66號民事判
    決維持在案，此均有刑事判決書（原處分卷第28至52頁）及
    民事判決書（原處分卷第105至116頁）可按，堪認為真實。
四、按本件舉發審定時專利法第122條準用第72條第3項規定：「
    利害關係人對於專利權之撤銷有可回復之法律上利益者，得
    於專利權期滿或當然消滅後提起舉發。」（按即現行專利法
    第129條準用第68條之規定）。是本件之爭執，首在於原告
    是否具有可回復之法律上利益？
五、經查：
  (一)台灣高等法院台南分院91年度上字第66號判決內容，其係記
    載甲○○係禾千實業股份有限公司（按即原告，下簡稱禾千
    公司）之負責人，負責該公司之財務，而包世傑則為該公司
    之實際負責人。86年5月8日15時，○○○市○○街○段168
    巷260號處經乙○○報警查獲甲○○、包世傑委託訴外人潘
    文慶所製造之酒瓶蓋：仙人掌型950個、蝸牛型450個、羊角
    型650個，及其模具、訂購單等；同日下午7時許，在禾千公
    司內查獲酒瓶蓋包裝盒1000個。嗣於87年2月26日，又在禾
    千公司前查獲酒瓶蓋仙人掌型727個、蝸牛型720個、羊角型
    674個及送貨單2張，甲○○、包世傑於87年4月間仍在Gifts
    & Housewares雜誌上刊登販賣該酒瓶蓋之廣告，為兩造不爭
    之事實；又本件參加人並於86年4月26日以存證信函函請甲
    ○○、包世傑停止侵權行為，嗣於86年5月間、87年2月間
    分別查獲取得系爭案專利權之瓶蓋等物品，該2人於87年4月
    間仍繼續刊登廣告，顯見，該2確有侵害參加人專利權之故
    意及侵害行為，參加人亦因而受有損害，二者之間即有相
    當因果關係，因認該2人之行為顯構成專利侵權行為，此有
    判決書在卷可按。是上開民事判決並未因係在原告公司查獲
    前揭侵權行為物品即認甲○○、包世傑與原告應負共同侵權
    行為責任。原告主張侵害物是於原告公司查獲，是原告為侵
    權行為，被處罰的應該是原告，而非甲○○與包世傑一節，
    核屬無據。
  (二)承上，原告既非台灣高等法院台南分院91年度上字第66號判
    決所認定之共同侵權行為人，亦即原告並不負有民事侵權行
    為責任，原告與甲○○、包世傑既為法律上不同權利義務主
    體，原告就甲○○、包世傑個人所負侵權行為責任並不因其
    各別兼具原告財務或實際負責人之事實，即應負連帶責任，
    亦無內部分擔之問題，是原告並無法律上利益受有侵害，自
    更可回復之法律上利益可言。
  (三)至原告引最高行政法院90年度判字第1894號判決為據，查該
    判決係就因法律明文規定，對於所負責之法人之違法行為，
    以負責人作為行政罰處罰對象，而認負責人與其所負責之法
    人之違法行為間，有法律上之利害關係者而為論斷，與民事
    侵權行為責任之認定分屬二事，尚無足作為原告有可回復之
    法律上利益之論據。
  (四)再原告主張關於台灣高等法院台南分院92年度重上更（二）
    字第187號刑事判決部分，查該刑事判決係認定甲○○違反
    著作權法部分並不能證明犯罪，而維持第一審所為無罪判決
    之諭知，有判決書附於訴願卷足據。因此，該判決亦無認定
    原告與甲○○有何共同犯罪或原告應受併罰之事實，原告亦
    不因該刑事判決而受有法律上之處罰或連帶責任，且該案係
    就著作權之刑事責任論究，與本件係有關專利權者並不相同
    ，原告亦不因該刑事判決即就系爭案之舉發有可回復之法律
    上利益。
六、綜上所述，系爭案專利權既已於90年6月1日當然消滅，而原
    告亦無可回復之法律上利益存在，是原告並非適格之舉發申
    請人，原處分未依專利法第122條準用第72條第3項之規定，
    從程序上駁回其舉發之申請，而逕為實體上舉發不成立之處
    分，雖有未洽，惟訴願決定已指明本件舉發案舉發人為不適
    格，而駁回訴願，並無違誤。原告猶起訴主張其為適格之舉
    發人，訴請如聲明所示，並無權利保護必要，應予駁回。至
    原告其他實體主張是否有理由，已不影響判斷結果，爰不予
    論究，併予敘明。
據上論結，本件原告之訴為無理由，爰依行政訴訟法第98條第3
項前段，判決如主文。
中    華    民    國    95    年     4    月   27     日
                  第五庭審判長法  官  張  瓊  文
                              法  官  帥  嘉  寶
                              法  官  王  碧  芳
上為正本係照原本作成。
如不服本判決，應於送達後20日內向本院提出上訴狀並表明上訴
理由，如於本判決宣示後送達前提起上訴者，應於判決送達後20
日內補提上訴理由書（須按他造人數附繕本）。
中    華    民    國    95    年     4    月   27     日
                              書記官  徐  子  嵐


司法院資訊處製作；財團法人民間司法改革基金會備份。
